臺北高等行政法院判決
　　　　　　　　　　　　　　　　　　 95年度訴字第02963號
　　　　　　　　　　　　　　　.
原　　　告　聚隆投資有限公司
代　表　人　甲○○（董事）
被　　　告　財政部臺北市國稅局
代　表　人　許虞哲（局長）
訴訟代理人　乙○○
上列當事人間因營利事業所得稅事件，原告不服財政部中華民國
95年6 月30日台財訴字第09500243610 號（案號：00000000）訴
願決定，提起行政訴訟。本院判決如下：
    主  文
原告之訴駁回。
訴訟費用由原告負擔。
    事  實
壹、事實概要：
    原告民國（下同）91年度未分配盈餘申報，列報當年度項次
    1 「1 ～3 結算申報自行依法調整後課稅所得額」為新台幣
    （下同）虧損297 元、當年度未分配盈餘數為虧損297 元，
    被告初查以其91年度獲配富智光纖寬頻通信股份有限公司（
    以下簡稱富智光纖）股利718,570 元、偉智光電科技股份有
    限公司（以下簡稱偉智光電）股利3,883,197 元及大正系統
    股份有限公司（以下簡稱大正系統）股利4,779,790 元，合
    計9,381,557 元之股票股利未據申報，乃核定項次3 「當年
    度依所得稅法或其他法律規定不計入所得課稅之所得額」為
    9,381,557 元、當年度未分配盈餘數為9,381,260 元，應納
    稅額為938,126 元，並按所漏稅額938,126 元處以0.5 倍罰
    鍰計469,000 元（計至百元）。原告不服，申請復查，經被
    告以95年2 月9 日財北國稅法字第0950204681號復查決定（
    下稱原處分）駁回，提起訴願，復遭財政部決定駁回，遂向
    本院提起行政訴訟。原告未於準備程序及言詞辯論期日到場
    ，僅提出書狀為聲明及陳述。
貳、兩造聲明：
一、原告聲明：求為判決
(一)、訴願決定及原處分均撤銷。
(二)、訴訟費用由被告負擔。
二、被告聲明：求為判決如主文所示。
參、兩造之爭點：
一、原告主張之理由：
    營業收入總額，包含出售有價證券收入100,000 元，股利淨
    額或盈餘淨額7,920,790 元計8,020,790 元，此部分原告認
    有疑義。本件該年度不計入所得之所得額為7,920,790 元，
    均為當年度所取得未上市股票之股利所得，計算基準以其面
    額為計算基礎，因取得未上市之股利所得，具有變現不易之
    缺點，事實上不易變現將盈餘分配，而當股利變現後是否仍
    能以面額出售，不得而知，原告主張此應為長期投資成本之
    降低，而非另有所得收入。依據財政部94年7 月8 日台財稅
    字第094045222 號函釋對未上市股票之規定要求受贈之單位
    待出售該股票取得現金後，始能列入出售年度綜合所得稅之
    捐贈列舉扣除，該函釋所持理由亦為未上市股票變現不易，
    即變現後金額差異頗大，將贈與扣除年度由出售日起算，並
    以出售金額為準，將扣除年度改由取得現金後扣除。故原告
    主張，應與財政部解釋相同至出售時金額為主，將扣除年度
    改由取得現金後扣除，惟本案卻仍規定企業於收到股利後，
    必須將股利所得以面額課稅列入盈餘計算，實未考量現實之
    不合理，亦違反租稅公平法則。
二、被告主張之理由：
(一)、依被告之營利事業所得稅歸戶檔查詢資料結果，本件原告91
    年度獲配股利收入9,381,557 元，為原告所不爭，則原告因
    投資於國內其他營利事業所獲配之股利，依所得稅法第42條
    規定，雖可免計入當年度之所得課稅，然仍屬原告轉投資所
    獲取之收益，依所得稅法施行細則第48條之10第2 項第2 款
    及營利事業所得稅查核準則（以下簡稱查核準則）第30條第
    3 款規定應列為未分配盈餘之加計項目。原告91年度獲配股
    利9,381,557 元，被告乃據以調整核定其91年度未分配盈餘
    9,381,260 元，應納稅額938,126 元，並按所漏稅額938,12
    6 元處0.5 倍罰鍰469,000 元（計至百元止），揆諸行為時
    所得稅法第42條第1 項、第66條之9 第1 項、第2 項、第11
    0 條之2 第1 項及同法施行細則第48條之10、查核準則第30
    條第3 款之規定，洵屬有據。
(二)、另財政部94年7 月8 日臺財稅字第09404542220 號令，係明
    文規定個人以未上市（櫃）公司股票捐贈政府、教育、文化
    、公益、慈善機關或團體者，應俟受贈之政府、機構或團體
    出售該股票取得現金後，列為出售年度綜合所得稅之捐贈列
    舉扣除，本件依據所得稅法及查核準則相關規定，公司投資
    於國內其他營利事業者，其自87年1 月1 日起所獲配之股利
    淨額或盈餘淨額，不計入所得額，但應計入當年度未分配盈
    餘，二者性質不同，一為規範個人綜合所得稅，一為規範營
    利事業所得稅，自不得援引適用，所訴核無足採。
    理  由
甲、程序方面：
    本件原告經合法通知，未於言詞辯論期日到場，依行政訴訟
    法第218 條準用民事訴訟法第386 條、第385 條第1 項前段
    規定，核無民事訴訟法第386 條所列各款情形（原告代表人
    提出之機位訂位紀錄係屬訴外人許海音而非代表人本身），
    爰依到場被告之聲請，由其一造辯論而為判決，合先敘明。
乙、實體方面：
一、兩造不爭之事實：
    原告91年度未分配盈餘申報，列報當年度項次1 「1 ～3 結
    算申報自行依法調整後課稅所得額」為虧損297 元、當年度
    未分配盈餘數為虧損297 元，而未申報其91年度獲配富智光
    纖股利718,570 元、偉智光電股利3,883,197 元及大正系統
    股利4,779,790 元，合計9,381,557 元之股票股利。被告初
    查乃據以核定項次3 「當年度依所得稅法或其他法律規定不
    計入所得課稅之所得額」為9,381,557 元、當年度未分配盈
    餘數為9,381,260 元，應納稅額為938,126 元，並按所漏稅
    額938,126 元處以0.5 倍罰鍰計469,000 元（計至百元）。
    原告不服，迭經復查、訴願均遭駁回等事實，有原告復查申
    請書、被告91年度營利事業所得稅未分配盈餘核定稅額繳款
    書、違章案件罰鍰繳款書、處分書（編號：Ｚ0000000000000
    ）、91年度未分配盈餘申報核定通知書、原告承諾書、如事
    實概要所述之復查決定書及財政部95年6 月30日台財訴字第
    09 500243610號訴願決定書等件影本附卷可稽（見原處分卷
    第2- 6、12、14、26-31 、34-36 頁；本院卷第17-21 頁）
    ，自堪信為真實。
二、原告循序提起本件行政訴訟，主張：本件該年度不計入所得
    之所得額為7,920,790 元，均為當年度所取得未上市股票之
    股利所得，因取得未上市之股利所得，具有變現不易之缺點
    ，事實上不易變現將盈餘分配，且股利是否仍能以面額出售
    變現，亦不得而知，故此股利應為長期投資成本之降低，非
    另有所得收入，與財政部94年7 月8 日台財稅字第09404522
    2 號函釋應為同一解釋，以出售取得現金年度為認列年度。
    本件被告認原告於收到股利後，即應將股利所得以面額列入
    盈餘計算課稅，實違反租稅公平法則云云。
三、本院之判斷：
(一)、按「公司組織之營利事業，因投資於國內其他營利事業，所
    獲配之股利淨額或盈餘淨額，不計入所得額課稅…」、「自
    八十七年度起，營利事業當年度之盈餘未作分配者，應就該
    未分配盈餘加徵百分之十營利事業所得稅，不適用第七十六
    條之一規定。」、「前項所稱未分配盈餘，係指經稽徵機關
    核定之課稅所得額，加計同年度依本法或其他法律規定減免
    所得稅之所得額、不計入所得課稅之所得額、已依第三十九
    條規定扣除之虧損及減免左列各款後之餘額：一、當年度應
    納之營利事業所得稅。二、彌補以往年度之虧損。三、已由
    當年度盈餘分配之股利淨額或盈餘淨額。四、已依公司法或
    其他法律規定由當年度盈餘提列之法定盈餘公債．．．五、
    依本國與外國所訂之條約．．．規定應提列之償債基金準備
    ．．．六、已依公司或合作社章程規定由當年度盈餘給付之
    董、理、監事職工紅利或酬勞金。七、依證券交易法第四十
    一條之規定，由主管機關命令自當年度盈餘已提列之特別盈
    餘公積。八、處分固定資產之溢價收入作為資本公積者。九
    、當年度損益計算項目，因超越規定之列支標準，未准列支
    ，具有合法憑證及能提出正當理由者。十、其他經財政部核
    准之項目。」行為時所得稅法第42條第1 項前段、66條之9
    第1 項及第2 項著有規定。核上述就未分配盈餘加徵10% 營
    所稅之規定，乃為避免營利事業藉保留盈餘規避股東或社員
    之稅負，並基於實施兩稅合一制度後之稅收損失，不應由股
    東以外之納稅義務人負擔，乃明定營利事業應自87年度起，
    就當年度之未分配盈餘加徵10% 營所稅。又為正確計算該應
    加徵營所稅之未分配盈餘，爰於上述第66條之9 第2 項規定
    未分配盈餘之計算基礎，原則上以實際可供分配之稅後盈餘
    為準，亦即將課稅所得還原為財務所得之未分配盈餘，俾使
    未分配盈餘之計算臻於公平合理。
(二)、次按「本法第六十六條之九第二項所稱依本法或其他法律規
    定不計入所得課稅之所得額，係指左列各款規定之所得額：
    一、．．．。二、依本法第四十二條第一項及促進產業升級
    條例第十六條、第十七條規定，不計入或免予計入所得額課
    稅之所得額。．．．。」行為時所得稅法施行細則第48條之
    10第2 項著有規定。又「營利事業所得稅之調查、審核，應
    依稅捐稽徵法、所得稅法及本準則之規定辦理，其未經規定
    者，依有關法令之規定辦理。營利事業之會計事項，應參照
    商業會計法及財務會計準則公報等據實記載，產生其財務報
    表。至辦理所得稅結算申報或核課所得稅時，其帳載事項與
    所得稅法、所得稅法施行細則、促進產業升級條例、促進產
    業升級條例施行細則、中小企業發展條例、本準則暨有關法
    令之規定未符者，均應於申報書內自行調整之。」、「投資
    收益：一、營利事業投資於其他公司，倘被投資公司當年度
    經股東大會議決不分配盈餘時，得免列投資收益。二、營利
    事業投資於其他公司，其投資收益，應以經被投資公司股東
    大會同意或決議之分配數為準，並以被投資公司所訂除權或
    除息基準日之年度，為權責發生年度。其未訂除權、除息基
    準日或其所訂除權、除息基準日不明確者，以同意分配股息
    紅利之被投資公司股東會決議日之年度，為權責發生年度。
    三、以上兩款投資收益，如屬公司投資於國內其他營利事業
    者，其自八十七年一月一日起所獲配之股利淨額或盈餘淨額
    ，不計入所得額，但應計入當年度未分配盈餘。．．．」為
    依上述所得稅法第80條第5 項制定之查核準則第2 條第1 項
    、第2 項及第30條第1 款至第3 款所明定。核上述施行細則
    及查核準則就投資收益之股利，因不計入所得額，而應計入
    當年度未分配盈餘認列所為之細節性、技術性規定，合乎立
    法意旨，且未逾越母法之限度，稅捐機關辦理相關案件自得
    援用，本院亦得予以適用。
(三)、再按前揭所得稅法第42條第1 項規定之不計入所得額課稅之
    股利淨額，既未限定股利之種類；而股利之發放，又包含現
    金及股票，均係投資所獲得之收益，則所謂不計入所得額課
    稅之股利淨額，自包括現金及股票股利在內。如前所述，原
    告91年度獲配富智光纖股利718,570 元、偉智光電股利3,88
    3,197 元及大正系統股利4,779,790 元，合計9,381,557 元
    之股票股利，未據原告申報，是被告依首揭所得稅法暨其施
    行細則及查核準則之規定，將之列入未分配盈餘加計項目，
    並就該部分加徵10% 營所稅938,126 元，揆諸首揭規定，自
    屬適法有據。至財務會計準則僅係規範一般會計事項之處理
    方法；辦理所得稅結算申報時，應依所得稅法等相關法令規
    定，調整申報，業於前述，考量投資所獲得股利，無論是股
    票或現金，均屬轉投資所獲得收益，是縱於會計帳面上不列
    為投資收益，為免納營所稅之所得，惟仍屬營利所得之一種
    ，依稅法有所得即應課稅之實質課稅原則，即應於獲配年度
    計入未分配盈餘。本件原告既有上述股票股利之實質所得，
    即應課稅，其主張系爭股票為未上市股票，變現不易且股利
    是否仍能以面額出售亦未可得知，而認被告應比照財政部94
    年7 月8 日台財稅字第094045222 號函釋俟其所獲股票股利
    出售年度始予認列云云，乃將個人綜合所得稅中個人以上市
    公司股票捐贈政府、教育等相關團體為捐贈扣除額之列舉時
    點與性質炯然不同之營利事業所得認列時點，混為一談，自
    無可採。
(四)、末按「營利事業應於其各該所得年度辦理結算申報之次年五
    月一日起至五月三十一日止，就第六十六條之九第二項規定
    計算之未分配盈餘填具申報書，向該管稽徵機關申報，並計
    算應加徵之稅額，於申報前自行繳納。其經計算之未分配盈
    餘為零或負數者，仍應辦理申報。」、「營利事業已依第一
    百零二條之二規定辦理申報，但有漏報或短報未分配盈餘者
    ，處以所漏稅額一倍以下之罰鍰。」行為時所得稅法第102
    條之2 第1 項、第110 條之2 第1 項定有明文；又營利事業
    已依第102 條之2 規定辦理申報，但有漏報或短報未分配盈
    餘，漏稅額超過5 萬元者，處所漏稅額0.5 倍之罰鍰，亦經
    財政部所頒布之稅務違章案件裁罰金額或倍數參考表明定在
    案。本件原告於辦理91年度未分配盈餘申報，漏未申報股票
    股利9,381,557 元，違章漏稅，事證明確，則被告以其短漏
    報未分配盈餘9,381,557 元，漏稅額938,126 元，依前開規
    定裁處所漏稅額0.5 倍之罰鍰469,000 元（計至百元），亦
    屬適法有據。
四、綜上所述，原告之主張均無可採。被告以原告91年度未分配
    盈餘申報，漏報其取自富智光纖股利收入718,570 元、偉智
    光電股利收入3,883,197 元及大正系統股利收入4,779,790
    元合計9,381,557 元，據以核定其未分配盈餘為9,381,260
    元，應納稅額為938,126 元，並按所漏稅額938,126 元處以
    0.5 倍罰鍰計469,000 元（計至百元），於法並無不合，訴
    願決定予以維持，亦無違誤，原告猶執前詞，訴請撤銷，為
    無理由，應予駁回。
五、至兩造其餘攻擊防禦方法經本院審酌後，核與本件判決結果
    均不生影響，故不再逐項論述，附敘明之。
據上論結，本件原告之訴為無理由，爰依行政訴訟法第218 條、
第98條第3 項前段、民事訴訟法第385 條第1 項前段，判決如主
文。
中　　華　　民　　國　　96　　年　 　4　　月　 19  　 日
                        第七庭審判長法  官　李得灶
                                    法  官　黃秋鴻
                                    法  官　林玫君
上為正本係照原本作成。
如不服本判決，應於送達後20日內，向本院提出上訴狀並表明上
訴理由，如於本判決宣示後送達前提起上訴者，應於判決送達後
20日內補提上訴理由書（須按他造人數附繕本）。
中　　華　　民　　國　　96　　年　 　4　　月　 19  　 日
      　　　　　　　　　　　　　　　書記官　黃明和
